【裁判字號】    88,訴,2220
【裁判日期】    891027
【裁判案由】    偽造有價證券
【裁判全文】
臺灣高雄地方法院刑事判決                        八十八年度訴字第二二二號
    公  訴  人  臺灣高雄地方法院檢察署檢察官
    被      告  甲○○
    指定辯護人  本院
右列被告因偽造有證券案件，經檢察官提起公訴（民國八十八年度偵緝字第五０九號
），本院判決如左：
    主  文
甲○○無罪。
    理  由
一、本件公訴意旨詳如附件起訴書所載。
二、按犯罪事實應依證據認定之，無證據不得推定其犯罪事實，又不能證明被告犯罪
    者，應諭知無罪之判決，刑事訴訟法第一百五十四條、第三百零一條第一項分別
    定有明文。又事實之認定，應憑證據，如未能發現相當證據，或證據不足以證明
    ，自不能以推測或擬制之方法，為裁判之基礎（最高法院四十年台上字第八六號
    判例意旨參照）。又刑法上所謂偽造有價證券，以無權簽發之人冒用他人名義簽
    發為要件，如果行為人基於本人之授權，或其他原因有權簽發者，則與無權之偽
    造行為不同（最高法院五十三年度台上字第一八一０號判例參照）。
三、本件公訴人認被告甲○○涉犯刑法第二百零一條第一項偽造有價證券罪嫌，無非
    以：告訴人丙○○之指述，卷附偽造本票四張，及被告原辯稱本票係乙○○簽發
    ，嗣經公訴人提示與上開偽造之本票筆跡相同之會單及被告本人之本票，又辯稱
    係經乙○○同意代為簽發，顯係畏罪情虛；證人乙○○雖到庭附和被告之說詞，
    證稱係其同意被告代為簽發本票予活會會員，惟所述第一次得標係其本人簽發，
    第二次得標係由被告代為簽發，顯與卷附四張本票係同時簽發者不同，暨上開本
    票如係標會時，得標之會員所簽發交予活會會員，則告訴人既收尾會，理應持有
    所有會員之本票等，為其論罪依據。訊據被告固不諱言簽發上開四張本票，惟堅
    決否認上開犯行，辯稱：乙○○係伊所召募互助會之會員，共參加二會，其第一
    會在初次開標即以二千八百元得標，第二會在第十五標時，又以四千五百元得標
    ，結果其他活會會員開始對伊召集之互助會起疑，並要求退會，伊為安撫其他活
    會會員，遂打電話予乙○○，要求其開出本票予其他活會會員，結果張某表示其
    工作很忙，請伊代為簽發，故伊並未偽造上開本票等語。經查：
（一）上開四張本票，係被告簽交丙○○一節，固為被告所不否認，並據告訴人指述
      在卷，復有上開本票四張附卷可稽，惟告訴人指稱上開本票係被告偽造云云，
      其所憑據者無非為上開四張本票上之字跡，與被告本人親自簽交予告訴人之徐
      博文支票及被告本人之本票上字跡相符，及其按本票上記載之電話號碼，打電
      話予乙○○時，對方稱無乙○○此人云云，惟查字跡相符，僅足證明上揭本票
      係被告簽發一節，至於被告是否經乙○○授權簽發一事，則非此所得證明；而
      且乙○○既已傳喚到案，亦足證明確有此人，是僅憑告訴人之指述及上開四張
      本票，尚難據為對被告不利之認定。
（二）次查，被告於偵查中初固供承上開本票，係乙○○簽發一語，嗣又改稱係乙○
      ○在電話中授權伊簽發等語，前後所述並不一致，惟查上開四張本票確係乙○
      ○授權被告簽發一節，迭據證人乙○○於偵審中證述甚詳，雖其於偵查中先係
      證稱：「第一次我開，第二次我委託甲○○開」云云，然其旋於該次偵查庭檢
      察官訊問：「你有無同意他使用你本票？」時，證稱：「我叫她開，因為我工
      作忙」，及檢察官提示上開四張本票時，證述：「不是（我開的），我叫甲○
      ○開」等語；而且本件互助會並未約定得標會員須簽發本票，上開四張本票，
      係因乙○○以四千五百元之高標得標，許多活會會員包括告訴人紛紛起疑，要
      求退會，被告為安撫活會會員，始主動交付乙○○之本票予告訴人，使其安心
      等情，業據被告供承在卷，核與告訴人之指述及證人乙○○之證述相符，告訴
      人更陳稱上開四張本票，係被告於八十六年五月間一次交付等語，足徵上開四
      張本票，並非乙○○二次得標時分別簽發，而係乙○○第二次得標後，被告為
      取信欲退會之活會會員，而一次簽發，此由上開四張本票上之筆跡均相同，顯
      係在同一時間簽發一節，亦可得證明。準此，足徵證人乙○○於偵查中第一次
      證述：「第一次我開，第二次我委託甲○○開」云云，與事實不符，尤其證人
      於偵查中出庭作證時間為八十八年九月八日，距上開四張本票簽發之時間八十
      六年五月間，已將近二年之久，則其因記憶錯誤，而誤為陳述，亦屬情理之常
      ，自難以其上開部分之證述，與事實有所出入，遽予推翻其全部證言之證據力
      。
（三）再查，告訴人固指稱其按本票上記載之電話號碼播打電話欲找乙○○時，對方
      答稱無此人云云，惟查本票上記載之「0000000」電話，係因乙○○嗣
      搬至小港後改碼，另外本票上記載之「000000000」行動電話，則因
      後來加碼改為十碼，而無法使用等情，業據證人乙○○於本院證述甚詳，經本
      院向中華電信股份有限公司台灣南區電信分公司南高雄營運處查證結果，該「
      0000000」電話，係乙○○申請裝設於高雄市○鎮區○○街四號住處使
      用之電話，但該電話於八十六年八月十二日即移機至高雄市○○○路九號之二
      ，並改號為「0000000」，另「000000000」號碼，則於八十
      六年七月一日升碼為十碼為0000000000號，亦有該營運處八十九年
      九月二十一日南高服（八九）密字第二二三號函附用戶資料表一紙在卷可稽，
      而告訴人按本票上記載之電話號碼播打電話之時間為八十七年九月間，此為告
      訴人所自承，顯已在上開電話號碼改碼及升碼之後，告訴人自無法按該電話號
      碼找到乙○○，是告訴人憑此臆測上開四張本票，係被告偽造，顯有誤會；而
      由此本票上記載之乙○○電話號碼均無錯誤一事，益足證明上開四張本票，確
      係被告經乙○○授權而簽發，蓋倘其未經乙○○授權，則其理應任意編造電話
      號碼，以防告訴人找到乙○○，而非記載乙○○真正之電話號碼於本票上，自
      曝犯行，今其既於本票上記載正確之電話號碼，自足證明被告係經乙○○授權
      簽發本票，是其辯稱上開四張本票係其經乙○○授權簽發等語，非屬無稽。
四、綜上所述，上開四張本票，既係乙○○授權被告所簽發，而非被告擅自冒用乙○
    ○名義偽簽，即與無權之偽造行為不同，難以刑法第二百零一條第一項偽造有價
    證券罪相繩，此外，復查無其他積極證據足資證明被告有公訴人所指之犯行，揆
    諸上揭說明，既不能證明被告犯罪，爰依法為無罪之諭知。
據上論斷，應依刑事訴訟法第三百零一條第一項，判決如主文。
本案經檢察官陳瑞堯到庭執行職務。
中      華      民      國      八十九      年    十    月    二十七    日
                                    臺灣高雄地方法院刑事第七庭
                                        法  官    李  璧  君
右正本證明與原本無異。
如不服本判決，應於判決送達後十日內，向本院提出上訴狀。
                                        書記官    李  忠  霖
中      華      民      國      八十九      年    十    月    三十一    日


司法院資訊處製作；財團法人民間司法改革基金會備份。
